【裁判字號】    90,上訴,201
【裁判日期】    891213
【裁判案由】    違反電信法等
【裁判全文】
臺灣高等法院臺中分院刑事判決                      九十年度上訴字第二一號
    上  訴  人  臺灣臺中地方法院檢察署檢察官
    被      告  乙○○
                甲○○
右上訴人因被告等違反電信法案件，不服臺灣臺中地方法院八十九年度訴字第二五三
四號，中華民國八十九年十二月十三日第一審判決（起訴案號：臺灣臺中地方法院檢
察署八十九年度偵字第一五三三六號），提起上訴，本院判決如左：
      主  文
原判決撤銷。
乙○○連續意圖為自己不法之利益，以其他電磁方式，盜用他人電信設備通信，處有
期徒刑肆月，如易科罰金，以佰元折算壹日。緩刑年。號碼000000000
0號之行動電話壹具沒收。
甲○○連續意圖為自己不法之利益，以其他電磁方式，盜用他人電信設備通信，處有
期徒刑肆月，如易科罰金，以佰元折算壹日。緩刑年。號碼分別為000000
0000號、0000000000號、0000000000號之行動電話共具
均沒收。
      事  實
本院認定之犯罪事實與原審判決書之記載相同，玆引用之。（如附件）
      理  由
一、引用原審判決書所記載之證據。
二、臺灣臺中地方法院檢察署檢察官上訴意旨雖以：就中華電信股份有限公司（以下
    簡稱中華電信）之隨身碼或密碼性質而言，其使用尚須將該等隨身碼或密碼先行
    鍵入相關之電信設備內，中華電信之電信終端設備或傳輸電路方可據以提供相關
    之隨身碼功能使用，則觀之此等性質及功能，已屬刑法第二百二十條第二項所規
    範之準文書，原審判決認被告等不成立行使偽造私文書罪，應有違誤云云。惟查
    中華電信所提供之隨身碼服務，係由用戶先向中華電信申請一組通信號碼，以供
    辨識及作為紀錄使用費用之帳號，並由用戶自行設定密碼，以防他人盜用（用戶
    申請時已由中華電信賦予一組密碼，且要求用戶自行變更設定後再使用），用戶
    可從任一具電話撥號與他人通話，而費用則直接記在此用戶本身的通信帳號，而
    為確保用戶之權益，防止此功能被其他人盜用，在發話的過程中，系統會先要求
    使用者輸入其通信號碼及密碼，待確認後始能撥對方電話號碼。則此等通信號碼
    或密碼，雖可認為係一種證明之符號，然其使用者輸入之行為，既非藉該號碼或
    密碼在通信設備軟體之磁帶或磁碟上儲存（記載）任何之意思或觀念，故其輸入
    號碼或密碼之本身，顯不能認係文書；且其亦非對已有之程式或資訊、資料予以
    變更或塗去，而僅具有辨識之作用，猶如安全鎖之密碼般，必須撥對已設之密碼
    ，其所使用之鑰匙始能開啟該鎖，故其輸入者自無所謂偽造或變造文書之情事。
    又該通信號碼或密碼既僅具辨識之作用，俾通信設備之電腦確認其無誤後，即聽
    從其後續之指令以為一定之處理接通電話通訊，雖其性質有表示一定用意之證明
    ，但既非在永續狀態中記載一定之意思或觀念，自亦不能認係文書；且其所輸入
    之號碼或密碼，亦未存於一定之物體上，僅供瞬間之辨識，亦無偽造印章、印文
    或署押之問題（最高法院八十一年度第十一次刑事庭會議決議可資參照）。上訴
    意旨認被告等另涉有刑法第二百二十條第二項、第二百十六條之行使偽造私文書
    罪，核屬誤解，其上訴固無理由。然本件被告行為後，刑法第四十一條經總統
    於九十年一月十日公布修正為：「犯最重本刑為五年以下有期徒刑以下之刑之罪
    ，而受六個月以下有期徒刑或拘役之宣告，因身體、教育、職業、家庭之關係或
    其他正當事由，執行顯有困難者，得以一元以上三元以下折算一日，易科罰金。
    但確因不執行所宣告之刑，難收矯正之效，或難以維持法秩序者，不在此限。」
    「併合處罰之數罪，均有前項情形，其應執行之刑逾六月者，亦同。」比較修正
    前後之規定，以修正後之規定有利於被告，原審判決未及適用修正後之該條第一
    項規定，諭知易科罰金之折算標準，自有違誤，應由本院將原判決撤銷改判。爰
    審酌被告等犯罪之動機、目的，擅自盜用他人電信設備，侵害使用者之權益，惟
    其所盜用之金額尚非鉅大，且犯後均坦承犯行之犯後態度等一切情狀，各量處如
    主文第二、三項所示之刑。又被告二人均未曾受有期徒刑以上刑之宣告，有臺灣
    高等法院被告全國前案紀錄表各二紙可按，其因一時失慮，偶罹刑典，事後已坦
    承犯行，深具悔意，經此偵審程序及刑之宣告後，應知戒慎，信無再犯之虞，本
    院認被告二人所受宣告之刑，均以暫不執行為適當，併各予宣告緩刑三年，用啟
    自新。另被告乙○○係以其所使用之0000000000號行動電話、被告甲
    ○○係以其所使用之0000000000號、0000000000號、00
    00000000號之行動電話，盜撥被害人等向中華電信所申請之隨身碼通信
    等情，業據被告二人在偵查及原審供明在卷，雖前開行動電話機未扣案，惟係屬
    被告二人分別犯電信法五十六條第一項之罪之電信器材，不問屬於犯人與否，均
    應依同法第六十條之規定，宣告沒收。
三、被告乙○○經合法傳喚，無正當理由未到庭，爰不待其陳述逕行判決。
四、據上論斷，應依刑事訴訟法第三百六十九條第一項前段、第三百七十三條、第三
    百七十一條、第二百九十九條第一項前段，電信法第五十六條第一項、第六十條
    ，刑法第十一條前段、第二條第一項前段、第五十六條、第四十一條第一項、第
    七十四條第一款，罰金罰鍰提高標準條例第二條，判決如主文。
本案經檢察官丙○○到庭執行職務。
中      華      民      國      九十     年       三      月    十五    日
                                  臺灣高等法院臺中分院刑事第六庭
                                        審判長法  官  李  文  雄
                                法  官  龔  永  昆
                                              法  官  邱  顯  祥
右正本證明與原本無異。
如不服本判決應於收受送達後十日內向本院提出上訴書狀，其未述上訴之理由者並
得於提起上訴後十日內向本院補提理由書（均須按他造當事人之人數附繕本）。
                                              書記官  籃  營  昌
中      華      民      國      九十     年       三      月     十五   日
                                                                        Ｉ


司法院資訊處製作；財團法人民間司法改革基金會備份。
